臺灣板橋地方法院刑事判決　　　　　　　　　　　　九十二年度訴字第二○八七號
　　公　訴　人　臺灣板橋地方法院檢察署檢察官
　　被　　　告　丁○○
右列被告因商業會計法等案件，經檢察官提起公訴（九十二年度偵字第四四四五號）
，本院判決如左：
    主  文
丁○○無罪。
    理  由
一、公訴意旨略以：被告丁○○為納稅義務人毅力多企業有限公司之負責人（設於桃
    園縣蘆竹鄉○○村○○路○段六十六之九號七樓，下稱毅力多公司），明知該公
    司並無進項、銷項之事實，不得開立統一發票，其竟基於逃漏稅捐之概括犯意，
    自民國八十七年七月間起至八十八年三月間之某日止，連續向童桃有限公司（下
    稱童桃公司）虛購產品，以取得不實之進貨發票十四紙，金額共計新臺幣（下同
    ）四千九百一十四萬元，及向隱發國際有限公司（下稱隱發公司）虛購產品，取
    得發票八紙（面額計四千七百五十二萬元），作為該公司申報稅捐之進項憑證。
    被告進而於其業務上作成之營業銷售額與稅額申報書上，虛偽登載進項及費用、
    扣抵進項稅額等數額後，持向桃園縣稅捐處申報毅力多公司八十七年七至八月、
    八十八年一至六月之營業稅，而逃漏稅捐。嗣被告承前犯意，又虛以貨品銷售予
    廷詮有限公司（下稱廷詮公司），取得不實之銷項發票共六十紙（起訴書誤載為
    四十七紙，金額計一億二千一百五十五萬元），在其業務上作成之營業人銷售額
    與稅額申報書上，虛偽登列應銷售稅額後，持偽造之憑證等資料向桃園縣稅捐處
    承辦人員申請外銷貨物零稅率退稅，致不知情之承辦人員發生錯誤而核予退稅五
    百八十八萬九千九百九十九元，足生損害稅捐機關稽查之正確性。因認被告涉有
    使公務員登載不實、詐欺之罪嫌，以及違反稅捐稽徵法第四十一條、違反商業會
    計法第七十一條第一項等罪嫌。
二、按犯罪事實應依證據認定之，無證據不得認定犯罪事實；又不能證明被告犯罪者
    ，應諭知無罪之判決，刑事訴訟法第一百五十四條第二項、第三百零一條第一項
    定有明文。如未能發現相當證據，或證據不足以證明，自不能以推測或擬制之方
    法，以為裁判基礎。且認定犯罪事實所憑之證據，無論為直接證據或間接證據，
    其為訴訟上之證明，須於通常一般之人均不致於有所懷疑，而得確信其為真實之
    程度者，始得據之為有罪之認定，倘其證明尚未達到此一程度，而有合理性懷疑
    存在時，即無從為有罪之確信，最高法院四十年度臺上字第八十六號、七十六年
    度臺上字第四九八六號判例可資參照。
三、公訴意旨認被告丁○○涉犯逃漏稅捐等罪嫌，無非係憑證人即毅力多公司前手負
    責人丙○○於偵訊中指證被告自八十七年六月一日起受讓經營毅力多公司等情，
    加以毅力多公司自八十七年七月間起，即以不實進項發票浮報營業稅扣抵額以逃
    漏稅捐，及以不實銷項發票申報外銷貨物退稅，有童桃公司、隱發公司、毅力多
    公司之統一發票影本、桃園縣稅捐處退稅清冊及公庫退稅支票送達回執、營業人
    銷售額與稅額申報書影本等附卷，為論斷被告所涉犯嫌之主要依據。惟訊據被告
    堅決否認有偽造文書、詐欺及違反稅捐稽徵法、商業會計法之犯行，辯稱：是經
    友人甲○○介紹，受李瓊琳夫妻所託擔任人頭，伊並不認識丙○○，亦未受讓擔
    任毅力多公司之實際負責人，更無逃漏稅捐及浮報退稅款之犯行等語。經查：
  (一)納稅義務人毅力多公司自八十七年七月間起至八十八年三月間之某日止，向童桃
    公司虛購產品而取得不實進貨發票十四紙，及向隱發公司虛購產品取得發票八紙
    用以虛偽登載進項及費用、扣抵進項稅額後，向桃園縣稅捐處申報八十七年七至
    八月、八十八年一至六月之營業稅；又虛以貨品銷售予廷詮公司以取得銷項發票
    六十紙，作成營業人銷售額與稅額申報書後，向桃園縣稅捐處申請外銷貨物零稅
    率退稅，經核予退稅五百八十八萬九千九百九十九元之事實，固有毅力多公司營
    業稅繳納資料、童桃公司、隱發公司、毅力多公司之統一發票影本（見臺灣桃園
    地方法院檢察署九十年度偵字第一九二五一號偵查卷第八頁至第九十六頁）、營
    利事業所得稅結算申報書（同前卷第一百一十六頁以下）、桃園縣營業人銷售稅
    與稅額申報書（同前卷第一百零七頁至一百一十頁）、桃園縣稅捐處退稅清冊及
    公庫退稅支票送達回執（同前卷第一百零四頁、第一百零六頁）等在卷可稽。證
    人丙○○亦於警訊中證稱被告自八十七年六月一日起受讓經營毅力多公司等語（
    見同卷第五頁背面），並提出股權及經營轉讓契約書為據（見臺灣板橋地方法院
    檢察署九十二年度偵字第四四四五號偵查卷第二十一頁），惟據被告執前揭情詞
    置辯。參以毅力多公司遲至八十八年四月三十日始申請將負責人變更登記為被告
    丁○○（見臺灣桃園地方法院檢察署九十年度偵字第一九二五一號偵查卷第一百
    二十三頁），及毅力多公司自八十八年十月間擅行歇業（見同前卷第九十七頁下
    方營利事業暨扣繳單位資料查詢異動原因欄）等情，顯見該公司於逃漏稅捐、並
    詐得高額退稅款後即擅自歇業。衡以常情，被告若明知毅力多公司有逃稅、詐騙
    退稅款之情事，其於完成逃漏稅捐犯行後，竟願於八十八年四月三十日以真實身
    分受讓變更登記為負責人，而後即於同年十月間歇業，豈非故意自陷於罪？此舉
    似與常情不符。足認被告辯稱伊僅被利用擔任毅力多公司之名義負責人，並未犯
    有公訴人所指犯行等語，尚非無據。公訴人指稱被告於八十七年七月至八十八年
    三月間，已參與毅力多公司經營，並製作不實申報資料以逃漏稅捐、浮報退稅額
    等情，容有合理可疑之處，尚難僅憑上開申報資料及證人丙○○之片面指訴遽行
    論斷。
  (二)被告於臺灣板橋地方法院檢察署八十九年度偵緝字第七○三號侵占案件中，亦堅
    稱並未實際參與毅力多公司經營，僅受友人甲○○所託擔任名義負責人，並據甲○○證述明確，丙○○亦證稱未見過丁○○等語（見卷附臺灣板橋地方法院檢察
    署八十九年度偵緝字第七○三號不起訴處分書）。嗣證人甲○○雖又改稱並未拜
    託丁○○擔任毅力多公司負責人，惟亦不否認有介紹李瓊琳夫妻予被告認識，並
    聽丁○○說起開公司之事等語（見臺灣板橋地方法院檢察署九十二年度偵字第四
    四四五號偵查卷第二十六頁、本院九十三年二月二十四日審判筆錄第四頁、第五
    頁）。參以證人丙○○、甲○○均證稱彼此並不相識（見本院同前審判筆錄第五
    頁、九十三年一月十三日審判筆錄第八頁），雖足認甲○○並未介紹被告受讓丙○○之經營權，惟甲○○既供承曾因公司經營之事而介紹李瓊琳予被告認識，事
    後並聽聞被告有擔任公司負責人之事，足認被告所辯確屬有據。自不能斷取甲○○所述：未拜託丁○○當人頭等隻字片語，即將被告繩之以罪，仍應探求相當之
    積極事證以資佐論。
  (三)且證人丙○○更於本院審判時補稱：我擔任毅力多公司負責人時都在虧損，後來
    一位健弘公司（筆錄誤記為建宏公司）之乙○○表示願意承接毅力多公司，並寫
    下協議書約定在半年之內將公司的債務還清並完成負責人過戶，這期間乙○○有
    進公司機器，也有說之後會有稅捐處的退稅，因為我去南崁路看過乙○○購買的
    機器，所以並沒有懷疑過他‧我跟他的會計師駱先生去領取退稅支票後，就交給
    他的會計師領取；因為委託書上受讓人寫丁○○，所以訊問時才稱將公司轉讓給
    丁○○，但我並不認識丁○○，沒有見過本案被告丁○○等語（見本院九十三年
    一月十三日審判筆錄）。且經本院調取健弘一品限公司基本資料、法務部戶役政
    連結作業系統資料，由健弘一品有限公司之負責人乙○○之身分證字號查詢，並
    無其人。換言之，健弘一品有限公司係由某男子使用「乙○○」名義，以虛偽之
    身分資料登記為負責人，是證人丙○○證稱因不知情而受「乙○○」利用代領退
    稅支票等情，似非虛言。足認被告係受人利用，於毅力多公司申報退稅額後，變
    更登記擔任負責人，其辯稱對於毅力多之經營狀況不知情等語，堪以採信。
  (四)綜上所述，本件僅憑毅力多公司申報營業稅、銷售額之申報書及相關不實憑證，
    並不足以證明被告實際參與製作不實文書、憑證以逃漏稅捐之犯行。又由證人甲○○、丙○○之證述，亦足認被告僅掛名擔任毅力多公司之負責人，不能證明被
    告實際負責毅力多公司之營運。此外，復查無其他積極證據足證被告有公訴人所
    指之犯行，本件被告犯罪既屬不能證明，揆以首揭說明，應為被告無罪之諭知。
據上論斷，應依刑事訴訟法第三百零一條第一項，判決如主文。
本案經檢察官徐名駒到庭執行職務。
中      華      民      國    九十三    年      三      月    三十一    日
                                  臺灣板橋地方法院刑事第十庭
                                      審判長法  官    徐蘭萍
                                            法  官    彭全曄
                                            法  官    林漢強
右正本證明與原本無異。
如不服本判決，應於判決送達後十日內，向本院提出上訴狀。
                                            書記官    黃大千
中      華      民      國    九十三    年      三      月    三十一    日
